【裁判字號】    99,易,485
【裁判日期】    990722
【裁判案由】    侵占
【裁判全文】
臺灣臺北地方法院刑事判決               99年度易字第485號
公  訴  人  臺灣臺北地方法院檢察署檢察官
被      告  丙○○
選任辯護人  謝志明律師
            方雍仁律師
上列被告因侵占案件，經檢察官提起公訴（98年度偵字第26851
號），本院判決如下：
    主  文
丙○○犯侵占遺失物罪，處罰金新臺幣壹萬貳仟元，如易服勞役
，以新臺幣壹仟元折算壹日。
    事  實
一、丙○○於民國98年5月9日凌晨約3時後至同日16時52分前之
    某時許，在不詳地點，以不詳方式取得甲○○所有之SHARP
    廠牌、型號WX-T930式、序號為000000000000000號之手機1
    支（內含甲○○之母夏華秀申請之門號0000000000號SIM卡1
    張，下稱系爭手機，該手機係甲○○於98年5月9日凌晨3時
    許，在臺北市中正區○○○路○段10號B1之FUNKY BAR所遺失
    ），經甲○○以市內電話00-00000000號撥打門號000000000
    0號探詢拾獲之人，丙○○嗣於同日16時52分許，以其所使
    用門號0000000000號行動電話（下稱被告手機）回撥上開市
    內電話，告知甲○○有拾獲手機並詢問歸還地址，詎後卻意
    圖為自己不法之所有，將系爭手機侵占入己，對甲○○來電
    均置之不理，嗣經甲○○報警處理並調閱通聯紀錄後，始循
    線查知上情。
二、案經甲○○訴由臺北市政府警察局中正一分局報告臺灣臺北
    地方法院檢察署檢察官偵查起訴。
    理  由
一、本判決以下引用傳聞證據部分，經本院於審理程序提示予當
    事人及辯護人，或告以內容要旨，渠對於證據能力均表示不
    爭執，亦未聲明異議，本院審酌相關言詞陳述作成時之情況
    ，認為適當，依刑事訴訟法第159條之5第2項規定，應有證
    據能力。
二、訊據被告丙○○固不爭執門號0000000000號為其持用之行動
    電話，惟矢口否認有侵占遺失物之犯行，辯稱：伊未曾拾獲
    系爭手機，也未與告訴人甲○○聯繫歸還系爭手機之事，且
    告訴人遺失手機時間並不在現場，沒有侵占告訴人手機之行
    為云云，經查：
（一）告訴人於98年5月9日凌晨3時許，在臺北市中正區○○○
      路○段10號B1之FUNKY BAR遺失系爭手機乙節，業據證人即
      告訴人甲○○於審理中結證明確，復為被告所未爭執，告
      訴人有遺失系爭手機乙節堪信屬實。
（二）被告雖始終否認有侵占系爭手機之情，惟被告手機確於98
      年5月9日16時52分許，有撥打告訴人住處市內電話00-000
      00000號之發話及為時27秒許之通話紀錄乙情，業據告訴
      人於審理中結稱：伊凌晨返家及起床後都有用家中市內電
      話00- 00000000撥打電話給系爭手機0000000000門號，或
      沒有回話或無人接聽，之後突然有人以另外的電話，撥打
      伊上開市內電話，詢問伊是誰，經伊說明遺失情形，來電
      之人說有撿到系爭手機，還詢問伊的位置在哪裡，說晚點
      再打給伊，之後就把電話切掉了等語（見本院卷第32頁背
      面），核與被告手機及系爭手機之雙向通聯紀錄相符（見
      偵卷第17、54頁），應認告訴人先以住處市內電話撥打系
      爭手機門號後，確實有人持被告手機與告訴人聯繫歸還系
      爭手機之情。
（三）被告則否認其有持被告手機發話與告訴人聯繫系爭手機之
      事宜，並辯稱：「我當日下午3至6時許係與友人乙○○、
      乙○○女友、林女友之友人、自香港來臺之NELSON、JERE
      MY等6人在信義區101聚會，當時NELSON有拿撿到的手機給
      大家看」、「我沒有將被告手機借給NELSON使用，也不知
      NELSON是否有使用過我的手機」等情（見本院卷第112 頁
      背面以下），查被告所供稱告訴人接獲通話當時，係與友
      人在臺北101喝咖啡聊天、NELSON有出示撿拾手機諸節，
      固同據證人乙○○於審理中證述在卷（見本院卷第35、36
      頁），惟證人乙○○亦證稱：「我是使用0000000000手機
      ，當天有持之與被告手機聯繫，不記得在場他人有拿被告
      手機撥打。NELSON與被告間不熟，原來2人互不認識，僅
      於被告於2008年赴港期間見過1次面」等語（見同卷第36
      、37頁），並未證述當時在場他人有持被告手機使用之情
      形，且被告亦供承NELSON與乙○○比較熟，乙○○有使用
      手機等情（見同卷第113頁），衡以手機為私人通訊工具
      ，當以持用人親自保管使用為常態，而不至任由他人取用
      ，故持用人對於通話使用情形自難諉稱不知。又被告既稱
      當時未曾同意出借被告手機予NELSON之人乙節明確（見同
      卷第113頁），此亦與證人乙○○所述無違，則被告電話
      撥打給告訴人市內電話之該通電話通訊時間長達27秒許，
      並非短暫，以當時在場數人眾目睽睽之情狀下，他人應無
      從擅自取用被告手機而有通話長達27秒許之可能。且以同
      行數人彼此親疏關係觀之，被告係透過乙○○引介而與其
      他友人相識共聚，若NELSON等人欲使用手機，乙○○隨身
      攜帶手機，渠大可向較為熟稔之乙○○借用，衡情應不至
      向交情不深之被告借用之理，是以，已能排除被告於與乙○○等人聚會席間，有他人持用被告手機撥打電話予告訴
      人之情。況告訴人於遺失手機當日晚間警詢及本院審理中
      已證述：系爭手機遺失後已從新申請復話，對方來電及所
      留友人行動電話為0000000000、0000000000號都有撥號，
      但是該友人電話是關機的等語（見偵卷第12頁、本院卷第
      32頁背面），核與告訴人復話之門號0000000000號電話與
      門號0000000000、0000000000號電話間於98年5月9日遺失
      當日下午4時54分至5時36分間有密集通聯紀錄乙情相符（
      見偵卷第17、48頁），又依通聯紀錄內容顯示，其中被告
      手機0000000000號除於同日16時52分許發話撥打市話00-0
      0000000號後有長達27秒許通話時間，0000000000門號旋
      於同日16時54分撥打0000000000電話，亦有50秒許通話時
      間，之後至同時58分及17時43、44分許有多筆受話秒數0
      秒紀錄，另被告手機並於同日17時1分許接收來自0000000
      000門號之簡訊，益徵告訴人證述有回電聯繫系爭手機之
      歸還經過情節，應可採信。被告固稱伊對於不認識的電話
      不會接聽，也無印象有接到上開來電與簡訊云云（見本院
      卷第113頁背面），惟被告手機確與告訴人住家之00-0000
      0000號市話通訊後27秒許後，旋與告訴人復話後之門號
      0000000000電話有長達50秒之受話紀錄，並非如其所辯始
      終相應不理，另其亦有接收0000000000門號寄發簡訊，更
      不可能對之視若無睹，被告若非與告訴人聯繫溝通返還系
      爭手機事宜，焉會有2通長達數十秒的通話紀錄。此外，
      被告對於當日他人是否盜用其手機乙節復無合理說明，其
      對於手機遭人盜用之異態事實既無法舉證證明，未能推翻
      公訴人積極舉證，雖理論上其抗辯存有可能性，但尚不成
      為有效抗辯，公訴人即無責任證明被告抗辯事實不存在，
      故被告抗辯自不足採信。綜此，足認被告即係當日與告訴
      人聯繫歸還系爭手機之人。末被告於聯繫告訴人系爭手機
      事宜後，非但未依本意歸還，對於告訴人事後來電亦不再
      搭理，自堪認有侵占入己之故意，故其有本件侵占遺失物
      之犯行，自可認定。
（四）至於被告提及當日在場之NELSON縱有出示所撿拾手機之舉
      ，惟證人乙○○及被告均未能描述該手機顏色、樣式等特
      徵（見本院卷第36頁），能否認定NELSON所撿之物即係告
      訴人遺失之系爭手機，尚有疑問。再辯護意旨以證人乙○○證述：與NELSON等人於98年5月8日夜間11時許至隔日凌
      晨間，在忠孝東路5段之PRIMO夜店消費，且NELSON於滯臺
      期間住宿於國聯飯店等語（見本院卷第36頁背面、第37頁
      背面），均與門號0000000000號電話通聯調閱查詢單（見
      偵卷第54頁）上基地臺位置接近，亦與告訴人證稱返家後
      以市話聯繫系爭手機有聽到類似舞廳放歌背景音樂等語相
      符（見本院卷第32頁背面），故被告確未撿拾遺失手機之
      情，並提出電子地圖以佐其說（見本院卷第71頁）。惟查
      ，國聯觀光大飯店於98年5月8日至9日間確定查無香港籍
      男子NELSON AU之住宿紀錄，有該飯店99年6月4日回函在
      卷可稽（見本院卷第91頁），又依上開電話通聯調閱查詢
      單顯示，系爭手機於98年5月9日凌晨4時20分至同時38分
      之18分鐘期間，通訊基地臺位置分別位於臺北市○○路○
      段、光復南路、忠孝東路3、4段、復興南路等多處，均係
      呈游移狀態，並非固定位置，自難認與NELSON住宿地點行
      蹤位置有何直接關聯，況且被告所稱NELSON AU之人始終
      未能於本院審理中到庭供述，尚無以逕認該人即為系爭手
      機拾獲之人，或有撥打電話與告訴人聯絡之事實。
（五）最後，被告另辯稱伊於98年5月8日當晚偕女友投宿於臺北
      市中山區○○○路419號薇閣旅館，至翌日中午始行離去
      ，故該段時間未到過告訴人遺失手機地點即位於杭州南路
      1段10號B1之FUNKY酒店，並無撿拾系爭手機等語，並援被
      告手機通聯紀錄基地臺位置（見偵卷第15、23頁）及證人
      鄭舒蔓證詞為據。惟查，薇閣旅館於98年度旅客住宿登記
      及店內監視錄影均未留存，故無法提供98年5月8日、9日
      之相關資料乙情，業據該店於99年4月30日以薇閣營管字
      第09904300002號函覆在卷（見本院卷第51頁），尚難遽
      認所辯為真實。另證人鄭舒蔓於審理中固結稱於98年5月9
      日凌晨確與被告在薇閣旅館投宿之情（見本院卷第109頁
      背面以下），惟旅客於旅館入住期間，仍得自由行動外出
      ，旅館服務人員亦不會多加過問，已不能認定被告迄至登
      出房間之前均身處旅館之內。又被告自述離開旅店時間為
      同日中午約12許，證人鄭舒蔓則稱於同日早上7、8時許即
      離開旅館外出工作，迨至同日下午5、6時許始行聯絡被告
      相約見面，故證人鄭舒蔓無法見聞被告當日於共處以外時
      間之行止。再被告於同日下午4時52分許確有持手機撥打
      告訴人市內電話，並互有通訊之事實，業經本院認定如前
      ，故縱被告於同日凌晨3時許即告訴人遺失手機之時間確
      實不在該遺失地點，而是在投宿旅店之內，本件自不排除
      其於告訴人遺落系爭手機後，以不明方式取得系爭手機，
      而於下午4時52分許致電告訴人之可能。是以，被告此開
      抗辯，亦無從反證其無侵占遺失物犯行，尚不足資為有利
      於其之認定。
（六）綜上各節，本件應認被告係於告訴人98年5月9日凌晨3時
      許遺失系爭手機後至同日16時52分前之不詳時間，以不詳
      方式取得系爭手機，經去電告訴人拾獲手機並詢問歸還方
      式後，始起意為自己不法所有，將系爭手機侵占入己，故
      本案事證明確，被告犯行堪可認定，應依法論科。
三、核被告所為，係犯刑法第337條之侵占遺失物罪。爰審酌被
    告占有他人之行動電話，竟不歸還原主或交予治安機關處理
    ，反起惡念將之侵占入己，侵害他人財產權利，迄今侵占手
    機亦未由告訴人領回，復未與告訴人和解賠償損失，且其犯
    後否認犯行，態度不佳，暨其素行、生活狀況、智識程度、
    犯罪手段等一切情狀，量處如主文所示之刑，並諭知易服勞
    役之折算標準。
據上論斷，應依刑事訴訟法第299條第1項前段，刑法第337條、
第42條第3項，刑法施行法第1條之1，判決如主文。
本案經檢察官郭力菁到庭執行職務。
中    華    民    國    99    年    7     月    22    日
                  刑事第十三庭  法  官  林瑋桓
以上正本證明與原本無異。
如不服本判決應於收受送達後10日內向本院提出上訴書狀，並應
敘述具體理由；其未敘述上訴理由者，應於上訴期間屆滿後20日
內向本院補提理由書（均須按他造當事人之人數附繕）「切勿逕
送上級法院」。
中    華    民    國    99    年    7     月    22    日
                                書記官  鄭伊芸
附錄法條
中華民國刑法第337條
意圖為自己或第三人不法之所有，而侵占遺失物、漂流物或其他
離本人所持有之物者，處5 百元以下罰金。

司法院資訊處製作；財團法人民間司法改革基金會備份。
